臺灣高雄地方法院刑事判決　　　　　　　95年度訴字第2421號
公　訴　人　臺灣高雄地方法院檢察署檢察官
被　　　告　乙○○
　　　　　　丙○○
　　　　　　甲○○
選任辯護人　陳彥勝律師
上列被告因商業會計法等案件，經檢察官提起公訴（94年度偵續
字第246號），本院判決如下：
    主  文
乙○○行使偽造私文書，足以生損害於公眾及他人，處有期徒刑
肆月，如易科罰金，以銀元佰元即新台幣玖佰元折算壹日。偽
造之「戊○○」、「子○○」印章各壹枚及乙全營造有限公司八
十八年度薪資印領清冊上偽造之「戊○○」、「子○○」印文各
壹枚，均沒收。
丙○○無罪。
甲○○公訴不受理。
    事  實
一、乙○○於民國88年間受僱於址設高雄市三民區○○○路475
    號12樓之2 之「乙全營造有限公司」（下稱乙全公司）擔任
    工頭，負責召集工人、填製臨時工工資表及代領臨時工薪資
    後發放予各該工人，為從事業務之人，其明知戊○○與子○○於88年間均未在乙全公司工作及支領薪資，竟基於行使業
    務上登載不實文書及行使偽造私文書之犯意，於88年間某日
    ，先覓得戊○○、子○○之國民身份證影本，再利用真實姓
    名年籍不詳之成年人將戊○○、子○○於88年度在乙全公司
    工作及支領薪資之不實事項，登載於其業務上作成之88年度
    臨時工工資表，繼將上開不實工資表交付予乙全公司不知情
    之會計人員劉珠蘭，復委請不知情之刻印店人員偽刻「戊○○」及「子○○」之印章各1 枚，並持上開偽造印章蓋印於
    劉珠蘭所製作之乙全公司88年度薪資印領清冊私文書後亦交
    付予劉珠蘭。嗣因劉珠蘭依據上開不實之臨時工工資表及薪
    資印領清冊，將戊○○、子○○於88年度在乙全公司工作且
    分別向乙全公司領取薪資174,500 元及175,500 元之不實事
    項，登載於各類所得扣繳暨免扣繳憑單及88年度營利事業所
    得稅結算申報書上，並向財政部高雄市國稅局三民稽徵所（
    下稱高雄市國稅局三民稽徵所）申報88年度乙全公司之營利
    事業所得稅，戊○○、子○○知情後向稅捐稽徵機關提出檢
    舉後，始循線查知上情。
二、案經臺灣高雄地方法院檢察署檢察官偵查起訴。
    理  由
一、證據能力之判斷：
    (一)按被告以外之人於審判外之言詞或書面陳述，除法律有規
      定者外，不得作為證據，刑事訴訟法第159 條第1 項定有
      明文。又被告以外之人於審判外之陳述，雖不符前4 條之
      規定，而經當事人於審判程序同意作為證據，法院審酌該
      言詞陳述或書面陳述作成時之情況，認為適當者，亦得為
      證據。當事人、代理人或辯護人於法院調查證據時，知有
      第159 條第1項 不得為證據之情形，而未於言詞辯論終結
      前聲明異議者，視為有前項之同意，刑事訴訟法第159 條
      之5 亦定有明文。
    (二)關於證人戊○○、子○○、劉珠蘭、癸○○、丑○○、己○○、巳○○、庚○○（原名林麗心）、辛○○、卯○○
      、午○○、甲○○分別於偵查中所為之陳述、證人未○○
      、寅○○分別於警詢中及偵查中所為之陳述、財政部高雄
      市國稅局90年6 月15日財高國稅法字第90030684號函暨檢
      附之檢舉書、承諾書、各類所得扣繳暨免扣繳媒體申報資
      料、乙全公司88年度薪資印領清冊、勞工保險被保險人異
      動資料、乙全公司88年度營利事業所得稅結算申報書、88
      年度臨時工工資表、財政部高雄市國稅局90年11月12日財
      高國稅法字第90 0583 23號函暨檢附之檢舉書、各類所得
      扣繳暨免扣繳媒體申報資料、承諾書、黃鶴樓餐廳員工職
      務證明書、乙全公司88年度薪資印領清冊、88年度臨時工
      工資表、乙全公司88年度營利事業所得稅結算申報書、切
      結書、財政部高雄市國稅局91年1 月15日財高國稅法字第
      0910001515號函暨所檢附之檢舉書、承諾書、綜合所得稅
      各類所得資料清單、各類所得扣繳暨免扣繳媒體申報資料
      、乙全公司88年度薪資印領清冊、殘障查詢資料、屏東市
      清潔隊服務證明書、屏東市公所識別證、復興醫院服務證
      明書、乙全公司88年度營利事業所得稅結算申報書、88年
      度臨時工工資表、切結書、財政部高雄市國稅局90年4 月
      30日財高國稅法字第90021534號函暨檢附之檢舉書、承諾
      書、各類所得扣繳暨免扣繳媒體申報資料、綜合所得稅各
      類所得資料清單、各類所得扣繳暨免扣繳憑單、乙全公司
      88年度薪資印領清冊、勞工保險卡、在職證明書、即興工
      程有限公司工資表、台東榮民醫院服務證明書、永仲興營
      造有限公司服務證明書、永仲興營造有限公司薪資請領清
      冊、民眾醫院服務證明書、人愛綜合醫院服務證明書、臺
      灣糖業股份有限公司在職證明書、薪工清單、交通部公路
      局第五區工程處在職證明書、乙全公司88年度營利事業所
      得稅結算申報書、88年度臨時工工資表、切結書等證據，
      被告乙○○、丙○○於本院行準備程序時，均表示對於證
      據能力無意見等語（本院卷第43、83頁參照），且當事人
      均未於本院審理過程中聲明異議，本院審酌前開陳述作成
      時之情況均屬正常，且與本案相關之待證事實具有關連性
      ，認適當作為證據，依前開刑事訴訟法第159 條之5 之規
      定，認上開證據均具有證據能力。
二、被告乙○○部分：
    (一)事實之認定：
      訊據被告乙○○固坦承曾於乙全公司任職之事實，惟矢口
      否認前揭犯行，辯稱：伊只是乙全公司的臨時工而不是工
      頭，伊沒有收集戊○○、子○○的身份證影本，也沒有偽
      刻渠等印章，亦沒有製作渠等不實之工資表交給乙全公司
      云云。經查：
      1.被害人戊○○、子○○於88年間確實未在乙全公司工作
        及支領薪資，而乙全公司會計人員劉珠蘭確有依據記載
        不實之臨時工工資表及薪資印領清冊，將被害人戊○○
        、子○○於88年度在乙全公司工作且分別向乙全公司領
        取薪資174,500 元及175,500 元之不實事項，登載於各
        類所得扣繳暨免扣繳憑單及88年度營利事業所得稅結算
        申報書上，嗣並即持上開扣繳憑單及營利事業所得稅結
        算申報書向高雄市國稅局三民稽徵所申報88年度乙全公
        司之營利事業所得稅等情，業據證人戊○○、子○○於
        偵查中結證明確（94年度偵續字第246 號卷第79頁參照
        ），並有財政部高雄市國稅局90年6 月15日財高國稅法
        字第90030684號函暨檢附檢舉書2 份、承諾書1 紙、各
        類所得扣繳暨免扣繳媒體申報資料2 紙、乙全公司88年
        度薪資印領清冊1 份、勞工保險被保險人異動資料1 份
        、乙全公司88年度營利事業所得稅結算申報書1 份在卷
        可稽（90年度偵字第11869 號卷第1 至10、20、21、24
        、25、28、29頁參照），亦有上開不實之戊○○88年度
        臨時工工資表、子○○88年度臨時工資表附卷足資佐證
        （90年度偵字第11896 號卷第34、35頁參照），且上情
        亦為被告乙○○所不爭執（本院卷第84、85頁參照），
        應堪認定確屬實情。
      2.至被告乙○○雖以前揭情詞置辯；然被害人戊○○、子
        ○○於88年度在乙全公司工作及支領薪資之不實資料，
        確係被告乙○○交付予乙全公司會計劉珠蘭乙情，業據
        證人即乙全公司負責人甲○○於本院審理中結證稱：乙○○於80幾年間確曾受雇於乙全公司，係擔任類似工頭
        之工作，公司小姐有向伊表示偽造之工資表均係乙○○
        由工地帶回交給公司等語（本院卷第125 至128 頁參照
        ），核與證人劉珠蘭於偵查中結證稱：伊曾受雇於乙全
        公司擔任會計，乙全公司申報88年度薪資時，關於戊○○、子○○之資料均係由工頭乙○○所提供等語情節相
        符（92年度偵字第11067 號卷第14、15、18頁參照），
        參以被告乙○○於本院審理中亦自承：伊是否有將工資
        表交給乙全公司，伊自己也忘記了等語無訛（本院卷第
        128 頁參照），足見被害人戊○○、子○○之前揭不實
        薪資所得資料確係被告乙○○交付予乙全公司一節，至
        為明確。從而，被告乙○○前揭辯詞顯係事後卸責之詞
        ，要非可採。
      3.準此，被告乙○○前揭所辯尚不足採信，本案事證明確
        ，被告乙○○前揭偽造私文書及幫助逃漏稅之犯行均潯
        堪認定，均應依法論罪科刑。
    (二)論罪與科刑：
      1.本案相關法律之比較適用：
        按行為後法律有變更者，適用行為時之法律；但行為後
        之法律有利於行為人者，適用最有利於行為人之法律，
        刑法第2 條第1 項定有明文。次按有關新舊法之比較，
        應就罪刑有關之共犯、未遂犯、想像競合犯、牽連犯、
        連續犯、結合犯以及累犯加重、自首減輕暨其他法定加
        減原因（如身分加減）與加減例等一切情形，綜其全部
        罪刑之結果而為比較（最高法院95年第8 次刑事庭會議
        決議參照）。查於被告乙○○前開行為後，刑法第33條
        、第41條及第55條業經總統於94年2 月2 日修正公布，
        並依刑法施行法第10條之1 規定自95年7 月1 日施行。
        職是，本件自應就被告行為前、後相關法律有修正者，
        依前揭規定暨決議意旨加以綜合比較以資適用。茲說明
        如下：
        (1)修正前刑法第216 條、第215 條行使業務上登載不實
          文書罪原規定法定刑為「3 年以下有期徒刑、拘役或
          500 元以下罰金」，且依修正前刑法第33條第5 款及
          罰金罰緩提高標準條例第1 條前段規定，罰金數額應
          為10元以上；然依刑法施行法第1 條之1 規定，修正
          後該條之法定刑度應為「1 年以下有期徒刑、拘役或
          新臺幣15,000元以下罰金」，而修正後刑法第33條第
          5 款提高罰金數額為新臺幣1,000 元以上，並以百元
          計算之。是以該罪修正後關於有期徒刑、拘役等自由
          刑雖未加以變更，惟就罰金數額下限則予以提高，故
          修正後之法律效果對行為人而言較屬不利，準此，應
          以修正前之規定對於被告較為有利。
        (2)修正前刑法第41條第1 項前段原規定：「犯最重本刑
          為5 年以下有期徒刑以下之刑之罪，而受6 個月以下
          有期徒刑或拘役之宣告，因身體、教育、職業、家庭
          之關係或其他正當事由，執行顯有困難者，得以1 元
          以上3 元以下折算一日，易科罰金。」，且被告行為
          時之易科罰金折算標準，依修正前罰金罰鍰提高標準
          條例第2 條前段（現已刪除）之規定，本係就其原定
          數額提高為100 倍折算1 日，故被告行為時之易科罰
          金折算標準乃以銀元300 元折算1 日，經折算後應以
          新臺幣900 元折算為1 日。惟修正後刑法第41條第1
          項前段則改以：「犯最重本刑為5 年以下有期徒刑以
          下之刑之罪，而受6 個月以下有期徒刑或拘役之宣告
          者，得以新臺幣1,000 元、2,000 元或3,000 元折算
          一日，易科罰金。」，乃就易科罰金之折算標準予以
          提高。從而，比較修正前、後所定之易科罰金折算標
          準，當以修正前之規定較有利於被告乙○○。
        (3)新修正之刑法將原刑法第55條關於牽連犯之規定廢除
          。基此，除法理上合於想像競合犯之情形仍可認為構
          成單一之犯罪外，其於數犯罪行為之情形，即應依刑
          法第51條之規定予以分論併罰。是比較新舊法之規定
          ，應以修正前之刑法第55條規定較有利於被告乙○○
          。
        (4)綜上，依前開決議整體比較結果，本件以修正前之刑
          法規定較有利於被告乙○○，爰依刑法第2 條第1 項
          前段之規定，適用行為時即修正前之舊法。
      2.核被告乙○○所為，就其製作內容不實之臨時工工資表
        後持以行使部分，係犯修正前刑法第216 條、第215 條
        之行使業務上登載不實文書罪；就其偽刻印章後蓋印於
        薪資印領清冊並持以行使部分，係犯刑法第216 條、第
        210 條之行使偽造私文書罪。被告乙○○委由真實姓名
        年籍不詳之成年人製作內容不實之臨時工工資表，及委
        由不知情之刻印店人員偽刻被害人戊○○、子○○之印
        章，均係間接正犯。被告乙○○偽造前揭印章並進而偽
        造印文之行為，均係偽造私文書之部分行為，應為偽造
        私文書之犯行所吸收；而其偽造私文書後，復持以行使
        ，其偽造之低度行為為行使之高度行為吸收，均不另論
        罪。被告乙○○先後製作阮淑英、子○○之不實臨時工
        工資表及於薪資印領清冊上先後偽造阮淑玲、子○○之
        印文，分係於密切接近之時間實施，侵害同一法益，各
        行為之獨立性極弱，且分係出於同一目的為之，依一般
        社會通念，難以強行分開，應視為數個舉動之接續執行
        ，合為包括之一行為予以評價，均為接續犯。又被告乙○○以一行為同時製作阮淑英、子○○之不實臨時工工
        資表及以一行為於薪資印領清冊上偽造阮淑英、子○○
        之印文，均係以一行為觸犯二相同罪名，為同質想像競
        合犯，分應依刑法第55條規定，論以一業務上登載不實
        罪及一偽造私文書罪。被告乙○○所犯行使業務上登載
        不實文書罪及行使偽造私文書罪間，有方法結果之牽連
        關係，應依修正前刑法第55條之規定，從一重之行使偽
        造私文書罪處斷。爰審酌被告乙○○明知被害人戊○○
        、子○○於88年間均未在乙全公司工作及支領薪資之事
        實，竟偽刻渠等印章、印文及偽造工資表等不實薪資所
        得資料後，交付予乙全公司不知情之會計人員，致乙全
        公司據此申報該公司88年度營利事業所得稅，足生損害
        於該遭虛報薪資所得之個人及稅捐稽徵機關審核稅額之
        正確性，其行為實有不該，且被告乙○○犯後猶狡詞卸
        責，尚難見其確具悔意，惟念及被告乙○○前未曾受有
        期徒刑以上刑之宣告，有臺灣高等法院被告前案紀錄表
        1 份附卷可參等一切情狀，量處如主文所示之刑，並依
        修正前刑法第41條第1 項前段規定諭知易科罰金之折算
        標準，以資懲戒。
      3.末被告乙○○所製作之內容不實臨時工工資表及所偽造
        之薪資印領清冊，均已交付予乙全公司供該公司申報營
        利事業所得稅之用，已如前述，是上開文件既已非被告
        所有，爰不為沒收之諭知；然上開薪資印領清冊上偽造
        之「戊○○」、「子○○」印文各1 枚，應依刑法第21
        9 條之規定，不問屬於犯人與否，併予宣告沒收。又未
        扣案而由被告乙○○所偽造「戊○○」、「子○○」之
        印章各1 個，並無證據證明業已滅失，亦應依刑法第21
        9 條之規定，不問屬於犯人與否，均併予宣告沒收。
    (三)不另為無罪諭知部分：
      1.公訴意旨另以：
        (1)被告乙○○將其所製作記載不實之被害人戊○○、徐
          瑞蓮88年度臨時工工資表交付予乙全公司不知情之會
          計人員劉珠蘭，並以偽刻之「戊○○」及「子○○」
          印章蓋印於劉珠蘭所製作之乙全公司88年度薪資印領
          清冊，使劉珠蘭依據上開不實之臨時工工資表及薪資
          印領清冊，將戊○○、子○○於88年度在乙全公司工
          作且分別向乙全公司領取薪資174,500 元及175,500
          元之不實事項，登載於各類所得扣繳暨免扣繳憑單及
          88 年 度營利事業所得稅結算申報書上，嗣劉珠蘭持
          上開扣繳憑單及營利事業所得稅結算申報書向高雄市
          國稅局三民稽徵所申報88年度乙全公司之營利事業所
          得稅，使乙全公司該年度之營業成本增加，而以此不
          正當方法幫助乙全公司逃漏該年度營利事業所得稅87
          ,500 元 。因認被告乙○○此部分之行為，尚涉犯稅
          捐稽徵法第43條之幫助逃漏稅捐罪嫌。
        (2)又被告乙○○明知被害人未○○、癸○○、寅○○、
          丑○○、申○○、己○○、巳○○、庚○○、辛○○
          、卯○○、午○○及辰○○等人於88年間均未在乙全
          公司工作及領取薪資，竟於覓得上開被害人之國民身
          份證影本後，委請不詳之人偽刻渠等印章，並製作不
          實之上開被害人88年度臨時工工資表，使乙全公司不
          知情之會計人員據上開臨時工工資表，將上開被害人
          於88年度在乙全公司工作且分別向乙全公司領取薪資
          之不實事項，登載於薪資印領清冊、薪資領款切結書
          、各類所得扣繳暨免扣繳憑單及88年度營利事業所得
          稅結算申報書上，嗣乙全公司人員即持上開扣繳憑單
          及營利事業所得稅結算申報書向高雄市國稅局三民稽
          徵所申報88年度乙全公司之營利事業所得稅，使乙全
          公司之該年度之營業成本增加，而以此不正當方法逃
          漏該年度之營利事業所得稅，足生損害於被害人謝文
          章等人之權益及稅捐稽徵機關對於稅捐核課之正確性
          。因認被告乙○○上開行為亦涉犯刑法第216 條、第
          210 條之行使偽造私文書及稅捐稽徵法第43條之幫助
          逃漏稅捐等罪嫌。
      2.按犯罪事實應依證據認定之，無證據不得認定其犯罪事
        實；又不能證明被告犯罪者，應諭知無罪之判決，刑事
        訴訟法第154 條第2 項、第301 條第1 項分別定有明文
        。次按所謂證據，係指足以認定被告確有犯罪行為之積
        極證據而言，該項證據自須適合於被告犯罪事實之認定
        ，始得採為斷罪資料；苟積極證據不足為不利於被告事
        實之認定時，即應為有利於被告之認定，更不必有何有
        利之證據（最高法院29年上字第3105號、30年上字第81
        6 號判例意旨參照）。又按事實之認定，應憑證據，如
        未能發現相當證據，或證據不足以證明，自不能以推測
        或擬制之方法，以為裁判基礎；且為刑事訴訟法上證明
        之資料，無論其為直接證據或間接證據，均須達於通常
        一般之人均不致於有所懷疑，而得確信其為真實之程度
        ，始得據為有罪之認定，若其關於被告是否犯罪之證明
        未能達此程度，而有合理性懷疑之存在，致使無從形成
        有罪之確信，根據「罪證有疑，利於被告」之證據法則
        ，即不得遽為不利於被告之認定（最高法院40年臺上字
        第86號、76年臺上字第4986號判例意旨參照）。
      3.經查：
        (1)被告乙○○將其所製作記載不實之被害人戊○○、徐
          瑞蓮88年度臨時工工資表，交付予乙全公司不知情之
          會計人員劉珠蘭，及以偽刻之「戊○○」及「子○○
          」印章蓋印於劉珠蘭所製作之乙全公司88年度薪資印
          領清冊，使劉珠蘭依據上開不實之臨時工工資表及薪
          資印領清冊，將戊○○、子○○於88年度在乙全公司
          工作且分別向乙全公司領取薪資174,500 元及175,50
          0 元之不實事項，登載於各類所得扣繳暨免扣繳憑單
          及88年度營利事業所得稅結算申報書上，嗣劉珠蘭並
          持上開扣繳憑單及營利事業所得稅結算申報書向高雄
          市國稅局三民稽徵所申報88年度乙全公司之營利事業
          所得稅，使乙全公司該年度之營業成本增加，而短繳
          該年度營利事業所得稅87,500元等情，固據本院認定
          如前，已如前述，惟乙全公司負責人甲○○既已因犯
          罪嫌疑不足而經檢察官為不起訴處分確定（詳後述）
          ，應堪認乙全公司尚無以詐術或其他不正當方法逃漏
          稅捐。從而，被告乙○○前揭行為自與幫助逃漏稅捐
          罪之構成要件尚屬有間。
        (2)又被害人未○○、癸○○、寅○○、丑○○、申○○
          、己○○、巳○○、庚○○、辛○○、卯○○、賴潮
          聰及辰○○等人於88年間確實未在乙全公司工作及支
          領薪資，而乙全公司會計人員確有依據記載不實之臨
          時工工資表、切結書及薪資印領清冊，將被害人謝文
          章等人於88年度在乙全公司工作且向乙全公司領取薪
          資之不實事項，登載於各類所得扣繳暨免扣繳憑單及
          88 年 度營利事業所得稅結算申報書上，嗣並即持上
          開扣繳憑單及營利事業所得稅結算申報書向高雄市國
          稅局三民稽徵所申報88年度乙全公司之營利事業所得
          稅，等情，業據證人未○○於警詢中及偵查中（91年
          度他字第517 號卷第7 、8 頁、91年度偵字第15381
          號卷第16頁參照）、證人癸○○於偵查中（91年度偵
          字第15381 號卷第16頁參照）、證人寅○○於警詢及
          偵查中（94年度他字第2245號卷第7 、8 、72頁、91
          年度偵字第15381 號卷第16頁、94年度偵續字第246
          號卷第79頁參照）、證人丑○○於偵查中（91年度偵
          字第15381 號卷第16、17頁參照）、證人己○○於偵
          查中（94年度偵續字第78、79頁參照）、證人巳○○
          於偵查中（94年度偵續字第78、79頁參照）、證人林
          品涵於偵查中（94年度偵續字第78、79頁參照）、證
          人辛○○於偵查中（94年度偵續字第78、79頁參照）
          、證人卯○○於偵查中（94年度偵續字第78、79頁參
          照）及證人午○○於偵查中（94年度偵續字第78、79
          頁參照）分別證述及結證明確，並有財政部高雄市國
          稅局90年11月12日財高國稅法字第90058323號函、檢
          舉書1 份、各類所得扣繳暨免扣繳媒體申報資料1 紙
          、承諾書1 紙、黃鶴樓餐廳員工職務證明書1 紙、乙
          全公司88年度薪資印領清冊1 份、88年度臨時工工資
          表1紙 、乙全公司88年度營利事業所得稅結算申報書
          1 份、切結書1 紙（90年度發查字第4778號卷第1 至
          6 、11、15、19頁、91年度偵字第15381 號卷第26頁
          參照參照）、財政部高雄市國稅局91年1 月15日財高
          國稅法字第0910001515號函、檢舉書3 份、承諾書2
          紙、綜合所得稅各類所得資料清單2 紙、各類所得扣
          繳暨免扣繳媒體申報資料2 紙、、乙全公司88年度薪
          資印領清冊3 份、殘障查詢資料1 紙、屏東市清潔隊
          服務證明書2 紙、屏東市公所識別證1 紙、復興醫院
          服務證明書1 紙、乙全公司88年度營利事業所得稅結
          算申報書1 份、88年度臨時工工資表3 紙、切結書3
          紙（91年度發查字第726 號卷第1 至11、20至26、29
          頁、91年度偵字第15381 號卷第23、24、27至30頁、
          94 年 度發查字第4 頁參照）、財政部高雄市國稅局
          90年4 月30日財高國稅法字第90021534號函、檢舉書
          8 份、承諾書1 紙、各類所得扣繳暨免扣繳媒體申報
          資料8 紙、綜合所得稅各類所得資料清單4 紙、各類
          所得扣繳暨免扣繳憑單2 紙、乙全公司88年度薪資印
          領清冊1 份、勞工保險卡3 紙、在職證明書1 紙、即
          興工程有限公司工資表1 份、台東榮民醫院服務證明
          書1紙 、永仲興營造有限公司服務證明書1 紙、永仲
          興營造有限公司薪資請領清冊1 份、民眾醫院服務證
          明書1 紙、人愛綜合醫院服務證明書1 紙、臺灣糖業
          股份有限公司在職證明書1 紙、薪工清單1 份、交通
          部公路局第五區工程處在職證明書1 紙、乙全公司88
          年度營利事業所得稅結算申報書1 份、88年度臨時工
          工資表8 紙、切結書8 紙（90年度偵字第8729號卷第
          1 至18、20至35、42、43、45至59、65至86、91、92
          頁、91年度偵字第26810 號卷第26至41頁參照），且
          上情亦為被告乙○○所不爭執（本院卷第84、85頁參
          照），固亦堪認定確屬實情。
        (3)惟查，證人甲○○於偵查中先係結證稱：寅○○、謝
          采玲、己○○、巳○○、庚○○、辛○○、卯○○、
          午○○及辰○○等人之薪資所得資料係陳月秋所提供
          等語（94年度偵續字第246 號卷第29、30頁參照），
          嗣於本院審理中則改稱：偽造之工資表均係乙○○交
          付予公司（本院卷第125 頁參照），然復結證稱：是
          公司小姐向伊表示偽造工資表是乙○○從工地拿回來
          ，但伊忘記公司小姐是何人等語（本院卷第128 頁參
          照），足見就被害人寅○○等人之不實薪資所得資料
          究係何人提供予乙全公司一節，因證人甲○○並非乙
          全公司親自收受上開不實資料之人，其僅係聽聞乙全
          公司小姐告知，即難僅憑其轉述他人告知內容復其亦
          不甚確信之證詞，即得遽為不利被告乙○○之認定。
          參以證人即乙全公司會計劉珠蘭於偵查中僅結證稱關
          於被害人子○○、戊○○之不實薪資所得資料係被告
          乙○○所提供，業如前述，然並未敘及被害人未○○
          等人之不實薪資所得資料亦係被告乙○○所提供，益
          徵被害人未○○等人之印章及不實薪資所得資料是否
          確為被告乙○○所提供，誠非無疑。再被告乙○○此
          部分之犯行，除證人甲○○之證述外，公訴人即未提
          出其他證據足資證明被害人未○○等人之不實薪資所
          得資料亦係被告乙○○所提供。
        (4)準此，本件既無證據足證被告乙○○確有公訴意旨所
          指之前揭犯行，復本院亦查無其他卷存積極事證足認
          被告乙○○涉有此部分之犯行，參以首開說明，就被
          告乙○○被訴此部分之犯行，既無足夠證據確信公訴
          意旨之指述為真實，即不能證明被告乙○○犯有被訴
          之此部分犯行，然因公訴人認此部分犯行若有罪，與
          前開經論罪科刑部分，具有裁判上一罪之牽連犯或連
          續犯關係，爰均不另為無罪之諭知，並附此敘明。
二、被告丙○○部分：
    (一)公訴意旨略以：被告丙○○明知被害人申○○、己○○、
      巳○○、庚○○、辛○○、卯○○、午○○及辰○○等人
      於88年間均未在乙全公司工作及領取薪資，竟於覓得上開
      被害人之國民身份證影本後，委請不詳之人偽刻渠等印章
      ，並製作不實之上開被害人88年度臨時工工資表，使乙全
      公司不知情之會計人員依據上開臨時工工資表，將上開被
      害人於88年度在乙全公司工作且向乙全公司領取薪資之不
      實事項，登載於薪資印領清冊、薪資領款切結書、各類所
      得扣繳暨免扣繳憑單及88年度營利事業所得稅結算申報書
      上，嗣乙全公司人員即持上開扣繳憑單及營利事業所得稅
      結算申報書向高雄市國稅局三民稽徵所申報88年度乙全公
      司之營利事業所得稅，使乙全公司該年度之營業成本增加
      ，而以此不正當方法逃漏該年度之營利事業所得稅，足生
      損害於被害人申○○等人之權益及稅捐稽徵機關對於稅捐
      核課之正確性。因認被告丙○○涉犯刑法第216 條、第21
      0 條之行使偽造私文書及稅捐稽徵法第43條之幫助逃漏稅
      捐等罪嫌。
    (二)訊據被告丙○○矢口否認有何公訴人所指之犯行，辯稱：
      因為伊阿姨陳月秋不識字，所以伊僅是代陳月秋填寫工資
      表，伊並沒有幫乙全公司找臨時工，也沒有蒐集申○○等
      人之身分證影本供乙全公司報稅等語。經查：
      1.被害人申○○、己○○、巳○○、庚○○、辛○○、卯
        ○○、午○○及辰○○等人於88年間確實未在乙全公司
        工作及支領薪資，而乙全公司會計人員確有依據記載不
        實之臨時工工資表、切結書及薪資印領清冊，將上開被
        害人於88年度在乙全公司工作且分別向乙全公司領取薪
        資之不實事項，登載於各類所得扣繳暨免扣繳憑單及88
        年度營利事業所得稅結算申報書上，嗣並即持上開扣繳
        憑單及營利事業所得稅結算申報書向高雄市國稅局三民
        稽徵所申報88年度乙全公司之營利事業所得稅，使乙全
        公司該年度之營業成本增加，而以此不正當方法逃漏該
        年度之營利事業所得稅之事實，均業如前述，且上情亦
        為被告丙○○所不爭執（本院卷第84、85頁參照），亦
        堪認定為真實。
      2.又被告丙○○之阿姨陳月秋係乙全公司工頭，乙全公司
        之臨時工均係由陳月秋負責調度，而被害人申○○等人
        之不實薪資所得資料亦係由陳月秋提供予乙全公司乙情
        ，業據證人甲○○於偵查中及本院審理中結證稱：乙全
        公司所需要之臨時工係由陳月秋負責調度，陳月秋是乙
        全公司所雇用之小工頭，如果伊要找工人，伊是找陳月
        秋而不是找丙○○，至於申○○等人之資料均係由陳月
        秋所提供，但丙○○會幫陳月秋送資料文件至乙全公司
        等語明確（94年度偵續字第246 號卷第29、30、51頁、
        本院卷第127 、128 頁參照），核與證人乙○○於偵查
        中結證稱：乙全公司要臨時工，伊就介紹陳月秋給公司
        ，讓陳月秋介紹臨時工，伊並不認識丙○○，當初開庭
        時係甲○○先提到丙○○，伊才以為伊介紹的人叫丙○○等語情節相符（94年度他字第2245號卷第73頁、94年
        度偵續字第22頁參照），參以證人即乙全公司會計劉珠
        蘭於偵查中亦未提及被告丙○○曾提供乙全公司任何不
        實薪資所得資料，已如前述，足見被告丙○○辯稱：伊
        未幫乙全公司找臨時工，也沒有蒐集申○○等人之身分
        證影本供乙全公司報稅，伊僅是幫陳月秋代寫及代送文
        件等語，並非全然無據。是公訴人僅以陳月秋學歷為小
        學畢業，應具備基本之計算書寫能力等情，而逕謂被告
        丙○○辯稱：係陳月秋不識字，伊始代陳月秋填寫等語
        全然不足採信，尚嫌速斷。
      3.基此，被告丙○○之前揭辯詞既非全然無據，而遍查全
        卷並無其他卷存積極事證足認被告丙○○涉有公訴人所
        指之前揭犯行，參諸首揭法條規定及判例意旨，既無足
        夠證據確信公訴意旨前揭指述為真，即不能證明被告丙○○犯有被訴之前揭犯行，本院自應為被告丙○○無罪
        判決之諭知。
三、被告甲○○部分：
    (一)公訴意旨略以：被告甲○○係納稅義務人「乙全公司」之
      負責人，亦為商業會計法第8 條所定之商業負責人，負有
      據實製作薪資所得扣繳暨免扣繳憑單及營利事業所得稅結
      算申報書之義務，為從事業務之人，其為達逃漏稅捐之目
      的，竟基於偽造不實員工薪資印領清冊及行使業務上登載
      不實文書之概括犯意，明知被害人壬○○、丁○○於87年
      間，及被害人未○○、癸○○、寅○○、丑○○、申○○
      、己○○、巳○○、庚○○、辛○○、卯○○、午○○及
      辰○○等人於88年間，均未在乙全公司工作及領取薪資，
      竟於覓得上開被害人之國民身份證影本後，委請不詳之人
      偽刻渠等印章，並製作不實之被害人壬○○等人之臨時工
      工資表，使乙全公司不知情之會計人員依據上開臨時工工
      資表，將上開被害人於87或88年度在乙全公司工作且分別
      向乙全公司領取薪資之不實事項，分別登載於薪資印領清
      冊、薪資領款切結書、各類所得扣繳暨免扣繳憑單及營利
      事業所得稅結算申報書上，嗣乙全公司人員即持上開扣繳
      憑單及營利事業所得稅結算申報書向高雄市國稅局三民稽
      徵所申報乙全公司之營利事業所得稅，使乙全公司各該年
      度之營業成本增加，而以此不正當方法逃漏87及88年度之
      營利事業所得稅，足生損害於被害人壬○○等人之權益及
      稅捐稽徵機關對於稅捐核課之正確性。因認被告甲○○涉
      犯商業會計法第71條第1 款製作不實商業憑證、稅捐稽徵
      法第47條第1 款、第41條公司負責人以不正當方法逃漏稅
      捐、刑法第216 條、第215 條之行使業務上登載不實文書
      等罪嫌。
    (二)按不起訴處分已確定者，非發現新事實或新證據，不得對
      於同一案件再行起訴；曾為不起訴處分，而違背第260 條
      之規定再行起訴者，應諭知不受理判決；不受理判決得不
      經嚴詞辯論為之，刑事訴訟法第260 條第1 款、第303 條
      第4 款及第307 條分別定有明文。而所謂發見新事實或新
      證據，係指於不起訴處分前，未經發見，至其後始行發見
      者而言，若不起訴處分前，已經提出之證據，經檢察官調
      查斟酌者，即非前述條款所謂發見之新證據，不得據以再
      行起訴（最高法院69年台上字第1139號判例意旨參照）。
    (三)公訴意旨認被告甲○○涉犯前揭犯行，前雖經不起訴處分
      確定，然因發現新證據，故提起本件公訴云云，無非係以
      ：證人沈堂儀、丁○○、寅○○、子○○、己○○、庚○○、辛○○、卯○○、巳○○及午○○於本案偵查中之證
      述為其主要論據。經查：
      1.被告甲○○前所涉虛報被害人戊○○、子○○、未○○
        、癸○○、寅○○、丑○○、壬○○、丁○○、申○○
        、己○○、巳○○、庚○○、辛○○、卯○○、午○○
        及辰○○等人薪資以逃漏乙全公司87及88年度營利事業
        所得稅案件，前經檢察官偵查後，均以被告甲○○犯罪
        嫌疑不足而為不起訴處分確定之事實，有臺灣高雄地方
        法院檢察署檢察官91年度偵字第244441號、91年度偵字
        第26810 號及92年度偵字第11067 號不起訴處分書各1
        份在卷可稽，合先敘明。
      2.證人沈堂儀於94年4 月26日及同年6 月15日本案偵查中
        係證述：伊未曾在乙全公司上班，也不是工頭，並未介
        紹工人給乙全公司，也未將丁○○、壬○○之身分證影
        本及印章交給乙全公司等語（94年度偵續字第246 號卷
        第79、80頁、95年度偵字第14769 號卷第19頁參照），
        而於前案即92年1 月15日偵查中係證述：伊未曾在乙全
        公司任職，亦未曾介紹工人至乙全公司等語（91年度偵
        字第26 810號卷第18至20頁參照），則就證人沈堂儀曾
        否在乙全公司任職、曾否介紹工人至乙全公司及曾否將
        他人薪資所得資料交付乙全公司等節，證人沈堂儀前後
        所述均大抵相符，顯已經檢察官調查斟酌，足見證人沈
        堂儀於前案不起訴處分確定後，另於本案偵查中所為之
        證述，尚非前揭法條所指之「新證據」。
      3.至證人丁○○、寅○○、子○○、己○○、庚○○、辛○○、卯○○、巳○○及午○○等人於前案偵查中雖未
        經檢察官傳喚到庭作證，然上開證人未在乙全公司任職
        及領取薪資，及未在薪資印領清冊及薪資領款切結書簽
        名蓋印等情，已有上開證人製作及提出之檢舉書、承諾
        書、職務證明書等證據附卷可稽，復據檢察官調查斟酌
        後，認此部分之事實已足堪認定。職是，上開證人既於
        前案偵查中即已存在，且已經前案檢察官調查斟酌後認
        無傳喚必要，則渠等嗣於本案偵查中復經檢察官傳喚而
        證稱：未曾在乙全公司任職、領取薪資，未曾在薪資領
        款切結書及薪資證明簽名蓋印等語（94年度偵續字第24
        6 號卷第23、75、78至79頁、94年他字第2245號卷第7
        、8 、72頁參照），即難認係前案不起訴處分前未經發
        現，且足認被告甲○○有公訴人所指前揭犯罪嫌疑之「
        新證據」。
      4.綜上所述，公訴人所指之上揭證據均非前案不起訴處分
        前未經發見，至其後始行發見之「新證據」，而遍查全
        卷亦無公訴人得對已不起訴處分確定之同一案件再行起
        訴之「新事實」或「新證據」，參諸前揭法條規定及判
        例意旨，被告甲○○部分自應不經言詞辯論逕為諭知不
        受理之判決。
據上論斷，應依刑事訴訟法第299 條第1 項前段、第301 條第1
項、第303 條第4 款、第307 條，刑法第2 條第1 項前段、修正
前刑法第210 條、第216 條、第55條、第41條第1 項前段，修正
前罰金罰鍰提高標準條例第2 條，現行法規所定貨幣單位折算新
臺幣條例第2 條，判決如主文。
本案經檢察官呂乾坤到庭執行職務。
中　　華　　民　　國　　96　　年　　5 　　月　　22　　日
                  刑事第四庭    審判長法　官 郭玫利
                                      法  官 陳明呈
                                      法  官 陳振嘉
以上正本證明與原本無異。
如不服本判決，應於判決送達後10日內，向本院提出上訴狀。
中　　華　　民　　國　　96　　年　　5 　　月　　22　　日
                                      書記官 顏宗貝
附錄本案論罪科刑法條：
中華民國刑法第210 條
偽造、變造私文書，足以生損害於公眾或他人者，處 5 年以下有
期徒刑。
中華民國刑法第215條
從事業務之人，明知為不實之事項，而登載於其業務上作成之文
書，足以生損害於公眾或他人者，處3 年以下有期徒刑、拘役或
5 百元以下罰金。
中華民國刑法第216 條
行使第210 條至第215 條之文書者，依偽造、變造文書或登載不
實事項或使登載不實事項之規定處斷。
